【裁判字號】    99,易,1579
【裁判日期】    991125
【裁判案由】    傷害
【裁判全文】
臺灣高雄地方法院刑事判決              99年度易字第1579號
公  訴  人  臺灣高雄地方法院檢察署檢察官
被      告  詹志雲
上列被告因傷害案件，經檢察官提起公訴（99年度偵字第19662
號），本院判決如下：
    主  文
詹志雲犯傷害罪，累犯，處有期徒刑參月，如易科罰金，以新臺
幣壹仟元折算壹日。
    事  實
一、詹志雲曾因犯竊盜二罪，經法院分別判決有期徒刑6 月、2
    月確定，合併定應執行有期徒刑7 月，甫於民國（下同）98
    年12月9 日執行完畢。
二、詹志雲與詹志蕙係兄弟，2 人具有家庭暴力防治法第3 條第
    4 款所定之家庭成員關係。詹志雲於99年4 月18日8 時45分
    許，在高雄縣鳳山市海光四村833 號與詹志蕙因細故發生爭
    吵，詎詹志雲因詹志蕙手持鋁棒攻擊其手部，竟基於傷害之
    故意，持酒瓶敲打詹志蕙之頭部，造成詹志蕙受有頭部外傷
    、右前額裂傷2 ×0.5 公分、鼻部裂傷0.5 ×0.3 公分、顏
    面裂傷0.5 ×0.3 公分之傷害。
三、案經詹志蕙訴由高雄縣政府警察局鳳山分局報請臺灣高雄地
    方法院檢察署檢察官偵查起訴。
    理  由
壹、證據能力部分
一、按「被告以外之人於偵查中向檢察官所為之陳述，除顯有不
    可信之情況者外，得為證據。」、「被告以外之人於審判外
    之陳述，雖不符前4 條之規定，而經當事人於審判程序同意
    作為證據，法院審酌該言詞陳述或書面陳述作成時之情況，
    認為適當者，亦得為證據。當事人、代理人或辯護人於法院
    調查證據時，知有第159 條第1 項不得為證據之情形，而未
    於言詞辯論終結前聲明異議者，視為有前項之同意。」刑事
    訴訟法第159條之1第2項及第159 條之5分別定有明文。
二、本案認定事實所引用之卷內證據資料，除原已符同法第159
    條之1 至第159 條之4 規定，及法律另有規定等傳聞法則例
    外規定，而得作為證據外，並無證據證明係公務員違背法定
    程式所取得，而檢察官於本院行準備程序時，已同意其作為
    本案證據之證據能力，被告則僅爭執詹志蕙於警詢及偵查真
    所為陳述之證據能力，其餘證據則表示無意見，且未於言詞
    辯論終結前聲明異議，本院審酌詹志蕙於警詢所為陳述，
    並無刑事訴訟法第159 條之2 及第159 條之3 所示情形，依
    刑事訴訟法第159 條第1 項之規定，自不得作為證據；詹
    志蕙於偵查中所為證述，則係於偵查中向檢察官所為之陳述
    ，且經具結，被告就此並主張有何顯不可信之情況，本院復
    查無該證述有顯不可信之情況，參諸前揭刑事訴訟法第159
    條之1 第2 項之規定，自得作為證據；其他供述證據，以
    各該陳述作成時之情況，並無違法取證之瑕疵，亦認以之作
    為證據為適當，依前揭法條意旨，自得為證據。
貳、認定事實所憑之證據及理由
一、訊據被告矢口否認有何傷害犯行，辯稱：當天伊上班回來很
    累，坐在客廳，不小心把杯子翻倒弄髒毯子，伊要去洗毯子
    時，告訴人就說伊是故意的，並回房間拿鋁棒出來一直揮打
    伊，伊不知道怎麼閃，手就不知道拿到什麼東西阻擋，後來
    告訴人走後，伊看到地上有玻璃碎片，才知道拿到酒瓶，伊
    也不知道告訴人如何受傷的，伊則到中醫去塗藥膏，事後雖
    然有要去驗傷，但醫生說不敢確定伊傷勢是不是當天造成，
    所以未開診斷證明書。伊還有去工作，對社會有貢獻，不像
    告訴人無所事事，已經5 、6 年沒工作了等語。
二、認定事實
  (一)經證人即告訴人詹志蕙於偵查中具結證稱：「（問：被告
    於何時何地打你？）99年4 月18日早上約8 點40幾分左右，
    在海光四村家中，他拿玻璃酒瓶打我頭部。因他吐檳榔汁在
    地毯上，隔了一個星期都沒有洗，我問他什麼時候要洗，他
    就問我說：不然你要怎樣，眼神很凶，我們在4 月14日就有
    打架過。我就去房間拿小鋁棒，隨即我們就打起來了。（問
    ：你有拿鋁棒打詹志雲？）是我先用鋁棒打他的手。因詹志
    雲用酒瓶打我頭部流血，他沒有停手，我才用鋁棒回手」等
    語（見偵訊卷第24頁至第25頁），核與告訴人詹志蕙提出
    診斷證明書所載「頭部外傷、右前額裂傷2 ×0.5 公分、鼻
    部裂傷0.5 ×0.3 公分、顏面裂傷0.5 ×0.3 公分」之傷勢
    ，顯示係遭利器割裂所致傷害相符，且(1)玻璃瓶之手感特殊
    ，被告辯稱不知道拿到什麼東西，顯係卸責之詞。(2)該診斷
    證明書俱無手部遭利器割裂之傷勢，被告辯稱告訴人鋁棒一
    直揮打而為阻擋等情，顯與一般阻擋係朝主要攻擊之手部回
    擊以停止自己繼續受攻擊之常情顯有不符。(3)被告復未能提
    出其受傷之證明，雖聲請傳訊證人即其妹詹淨雯、友人黃俊
    雄以證明其當日係滿身是傷，其中證人詹淨雯到庭引用刑事
    訴訟法第180 條第1 項第1 款之規定拒絕證言；證人黃俊雄
    則經本院二次傳喚均未到庭，且以被告所述尚難認定證人詹
    淨雯、黃俊雄於案發當時在場，單以被告所欲證明其當時滿
    身是傷之情節，並無再予傳訊證人黃俊雄之必要，附此敘明
    。(4)又以被告所述傷後僅接受中醫塗藥膏所顯示受傷之傷勢
    ，核以告訴人前揭證述以鋁棒擊打被告手部及告訴人前揭傷
    勢，被告以此主張係正當防衛而傷害告訴人，顯不足採信。
  (二)從而，本件被告傷害犯行明確，足堪認定，應依法論科。
三、論罪科刑
  (一)按家庭暴力者，謂家庭成員間實施身體或精神上不法侵害
    之行為；家庭暴力罪者，謂家庭成員間故意實施家庭暴力行
    為而成立其他法律所規定之犯罪，家庭暴力防治法第2 條第
    1 款、第2 款分別定有明文。被告與告訴人係兄弟，現為
    四親等以內之旁系血親，具有家庭暴力防治法第3 條第4 款
    所定之家庭成員關係，而被告傷害告訴人之行為，已屬家庭
    成員間實施身體上不法侵害之行為，即為家庭暴力防治法第
    2 條第1 款之家庭暴力，且構成刑法上之傷害罪，惟因家庭
    暴力防治法之上開規定並無罰則之規定，自應僅依刑法傷害
    罪之規定予以論罪科刑，是核被告詹志雲所為，係犯刑法第
    277 條第1 項之傷害罪。
  (二)被告有事實欄所述刑之宣告及執行，有臺灣高等法院被告前
    案紀錄表1 份在卷可稽，其受有期徒刑執行完畢，5 年內故
    意再犯本件有期徒刑以上之罪，為累犯，應依刑法第47條第
    1 項規定加重其刑。
  (三)爰審酌被告雖因細故與告訴人發生爭吵，且因告訴人先以鋁
    棒擊打其手部，然以其明知酒瓶破碎成利器，對人體極易造
    成重大傷害，仍以此攻擊劃傷告訴人頭臉部，顯見其情緒控
    管不佳，對告訴人未存手足情誼，犯罪後復飾詞否認，未見
    反省悔過之意，告訴人亦因被告傷害行為而受有頭部外傷、
    右前額裂傷2 ×0.5 公分、鼻部裂傷0.5 ×0.3 公分、顏面
    裂傷0.5 ×0.3 公分之傷害，其中右前額裂傷需接受傷口縫
    合術5 針（見偵訊卷第11頁所附診斷證明書），因而承受身
    體上及心理上的痛苦及日常生活之不便，惟念及被告係因與
    告訴人爭吵後先受攻擊而情緒失控所致本件犯行等一切情狀
    ，量處如主文所示之刑，並諭知如主文所示之易科罰金折算
    標準，以資懲儆。
四、綜合以上，應依刑事訴訟法第299 條第1 項前段，刑法第
    277 條第1 項、第47條第1 項、第41條第1 項前段，刑法施
    行法第1 條之1 ，判決如主文。
本案經檢察官曾財和到庭執行職務。
中    華    民    國    99    年    11    月    25    日
                  刑事第十三庭  法  官  楊智守
以上正本證明與原本無異。
如不服本判決應於收受判決後10日內向本院提出上訴書狀，並應
敘述具體理由。其未敘述上訴理由者，應於上訴期間屆滿後20日
內向本院補提理由書(均須按他造當事人之人數附繕本)「切勿逕
送上級法院」。
中    華    民    國    99    年    11    月    25    日
                                書記官  蔡毓琦
附錄本判決論罪之法條：
中華民國刑法第277條第1項
（普通傷害罪）
傷害人之身體或健康者，處 3 年以下有期徒刑、拘役或 1 千元
以下罰金。

司法院資訊處製作；財團法人民間司法改革基金會備份。
